【裁判字號】    96,交聲,1517
【裁判日期】    971030
【裁判案由】    交管條例聲異
【裁判全文】
臺灣板橋地方法院交通事件裁定        96年度交聲字第1517號
原處分機關  交通部公路總局臺北區監理所
異  議  人  甲○○
上列異議人即受處分人因違反道路交通管理處罰條例案件，不服
原處分機關於中華民國96年9 月27日所為之裁決處分（裁決書案
號：北監自裁字第裁00-000000000號），聲明異議，本院裁定如
下：
    主  文
原處分撤銷。
甲○○汽車駕駛人，駕駛執照業經註銷仍駕駛小型車，處罰鍰新
臺幣陸仟元。
    理  由
一、原處分意旨略以：異議人即受處分人甲○○於民國96年7 月
    12日下午4 時26分許，駕駛車牌號碼5852-MR 號自用小客車
    ，在臺北市○○路○ 段33號前之公共汽車招呼站10公尺內路
    段臨時停車，經臺北市政府警察局中正第一分局交通分隊警
    員當場掣單舉發（異議人此部分違規事由，未據聲明不服）
    ，惟異議人前因違反道路交通管理處罰條例之違規事由，經
    原處分機關裁處罰鍰，異議人逾期未繳納罰鍰，原處分機關
    依法已於90年7 月24日起註銷異議人之普通小型車駕駛執照
    （下稱駕駛執照；迄未經異議人重行考領），異議人僅持有
    機器腳踏車駕駛執照，故異議人上開於96年7 月12日駕駛自
    用小客車之行為，係僅領有機器腳踏車駕駛執照而駕駛小型
    車，原處分機關乃以異議人另違反道路交通管理處罰條例第
    21條第1 項第2 款規定為由，掣單舉發，嗣並就異議人上開
    違規事由裁處罰鍰新臺幣（下同）6,000 元等情。
二、本件異議意旨則以：異議人因知悉自己駕駛執照已遭註銷，
    無法駕車，故當天係由異議人之妻駕駛車輛，一同前往光華
    商場購買電腦零件，異議人之妻將車輛停放於舉發違規地點
    後，即下車購買電腦零件，異議人則在巷口顧車，之後警員
    來取締違規停車，異議人告知警員其並無駕駛執照，只是在
    顧車，警員就要求異議人在違規通知單上簽名，異議人也依
    從而簽名，未料事後竟被加罰無照駕駛；異議人既無駕車之
    行為，自不該當於無照駕駛之違規事由，經異議人申訴後，
    原處分機關仍以異議人違規事證明確，而予裁罰之處分，爰
    依法聲明異議云云。
三、按汽車駕駛人，駕駛執照業經吊銷、註銷仍駕駛小型車者，
    處6,000 元以上12,000元以下罰鍰，並當場禁止其駕駛，道
    路交通管理處罰條例第21條第1 項第4 款定有明文。
四、經查：
  (一)異議人即受處分人甲○○前因違反道路交通管理處罰條例之
    違規事由，經原處分機關裁處罰鍰，異議人逾期未繳納罰鍰
    ，原處分機關依法已於90年7 月24日起註銷異議人之駕駛執
    照，且異議人迄未重行考領駕駛執照等事實，有原處分機關
    96年9 月7 日北監自字第0966019905號函文1 紙在卷可稽，
    且為異議人所不爭執，自堪信屬實。
  (二)又異議人於96年7 月12日下午4 時26分許，駕駛車牌號碼58
    52-MR 號自用小客車，在臺北市○○路○ 段33號前之公共汽
    車招呼站10公尺內路段臨時停車，經臺北市政府警察局中正
    第一分局交通分隊警員當場掣單舉發等事實，亦有臺北市政
    府警察局北市警交字第AEW006953 號舉發違反道路交通管理
    事件通知單1 紙在卷可按（業經異議人本人簽名收受）。異
    議人雖辯稱：伊因知悉自己駕駛執照已遭註銷，無法駕車，
    故當天係由伊妻駕駛車輛，一同前往光華商場購買電腦零件
    ，伊妻將車輛停放於舉發違規地點後，即下車購買電腦零件
    ，伊則在巷口顧車，之後警員來取締違規停車，伊告知警員
    伊並無駕駛執照，只是在顧車，警員就要求伊在違規通知單
    上簽名，伊也依從而簽名，未料事後竟被加罰無照駕駛云云
    。惟查，異議人既自承知悉其駕駛執照業經註銷，已不得駕
    駛車輛，復自承其於駕駛執照遭註銷後，曾於高速公路駕車
    時，遭攔停舉發無照駕駛之違規事由（見本院97年1 月30日
    訊問筆錄第2 頁），則其對於駕駛執照遭註銷而尚未重行考
    領前，倘有駕駛車輛之行為，將因無照駕駛而受重罰乙節，
    必有完整之認識，於此情形下，異議人於本件遭警員舉發違
    規臨時停車當時，倘確如異議人所辯，該自用小客車係異議
    人之妻所駕駛而違規停放，且異議人之妻亦正在附近之商場
    購物，衡情異議人必會主動向警員說明車輛駕駛人係其妻，
    並立即聯繫其妻儘速返回現場移車，以釐清違規責任（若駕
    駛人為異議人之妻，僅有違規臨時停車之處罰；惟如駕駛人
    為異議人，則除違規臨時停車之處罰外，另須受無照駕駛之
    重罰），更避免因車輛無法駛離而可能遭受後續拖吊、移置
    保管等諸多不利益，然異議人於當時非但未向警員說明車輛
    係由其妻所駕駛（見本院97年1 月30日訊問筆錄第1 至第2
    頁），反自行於警員所掣發、違規行為人記載為異議人之違
    規通知單上簽名並收受之，此顯與異議人上開所辯之情節不
    符。況且，倘如異議人所辯，當時係由異議人之妻駕車載同
    異議人前往光華商場購物，停車時因係違規暫停於公車招呼
    站旁，故須由1 人留在現場顧車、1 人前往商場購物，則衡
    情亦應會由駕駛人即異議人之妻留在現場顧車，無駕駛執照
    、不能駕車之異議人負責下車購物，方屬自然，亦始能收隨
    時機動移車之「顧車」實效，又焉會竟留不能駕車之異議人
    在現場「顧車」，見警員前來舉發違規時，亦束手無策、坐
    待受罰？此顯與常情相違。從而，異議人上開所辯，顯屬事
    後避就之詞，不足採信。
五、綜上所述，本件異議人於上開時、地，駕駛執照業經註銷仍
    駕駛小型車（並違規臨時停車）之違規事由，事證明確；原
    處分機關據以裁罰，固非無據，惟原處分機關未及辨明本件
    異議人之違規行為，係「駕駛執照業經註銷仍駕駛小型車」
    ，應依道路交通管理處罰條例第21條第1 項第4 款規定裁罰
    ，而誤以同條第1 項第2 款「領有機器腳踏車駕駛執照駕駛
    小型車」之規定裁罰，其認事用法，尚有未洽；本件異議人
    之異議雖無理由，然原處分機關之裁決處分既有上開違誤，
    自應由本院撤銷原處分，另依道路交通管理處罰條例第21
    條第1 項第4 款之處罰規定，諭知如主文第2 項所示之處罰
    ，以資適法。
據上論斷，應依道路交通案件處理辦法第20條，裁定如主文。
中    華    民    國    97    年    10    月    30    日
                  交通法庭    法  官  劉景宜
以上正本證明與原本無異。
如不服本裁定，得自收受送達之日起5 日內向本院提出抗告狀。
                              書記官  謝秀青
中    華    民    國    98    年    5     月    4     日


司法院資訊處製作；財團法人民間司法改革基金會備份。
